【裁判字號】    97,交聲,47
【裁判日期】    970115
【裁判案由】    聲明異議
【裁判全文】
臺灣彰化地方法院交通事件裁定          97年度交聲字第47號
原處分機關  交通部公路總局臺中區監理所彰化監理站
即移送機關
異  議  人  甲○○
即受處分人
上列異議人即受處分人因違反道路交通管理處罰條例案件，對於
交通部公路總局臺中區監理所彰化監理站民國97年1 月2 日所為
之處分（原處分案號：彰監四字第裁64—Z00000000 號），聲明
異議，本院裁定如下：
    主  文
異議駁回。
    理  由
一、原處分意旨略以：本件異議人即受處分人甲○○於民國96年
    9 月23日下午5 時23分許，駕駛車牌號碼7029-NF 號自用一
    般小客貨車，行經國道一號南下228.7 公里處，因「未依規
    定行駛路肩」之違規事實，經國道公路警察局第三警察隊依
    違反道路交通管理處罰條例第33條第1 項第9 款之規定，以
    公警局交字第Z00000000 號違反道路交通事件逕行舉發，本
    所遂於97年1 月2 日以彰監四字第裁64-Z00000000號裁決書
    ，裁處罰鍰新臺幣（下同）4000元，及依同條例第63條第1
    項記違規點數1 點，於法應無不合等語。
二、異議意旨略以：異議人於上揭時間駕駛其所有自用小客貨車
    行經該地，適逢中秋節連續假日，因車道車流擁塞，道路內
    側又進行施工，導致回堵嚴重，於行駛至靠近西螺交流道時
    才駛入路肩下交流道，絕非故意行駛路肩，雖違規屬實，但
    情有可原，請通融用路人因塞車才行駛路肩之違規行為，爰
    依法聲明異議云云。
三、按汽車行駛於高速公路、快速公路或設站管制之道路，不遵
    使用限制、禁止、行車管制及管理事項之管制規則而未依規
    定使用路肩者，處汽車駕駛人新臺幣（下同）3000元以上60
    00元以下罰鍰；有前項情形者，記違規點數1 點，道路交通
    管理處罰條例第33條第1 項第9 款、第63條第1 項第1 款分
    別定有明文。
四、經查：
    （一）本件異議人對於上開時、地駕駛車牌號碼7029-NF 號
          自用一般小客貨車，行經國道一號南下228.7 公里處
          ，因「未依規定行駛路肩」之違規事實並無爭執，且
          有國道公路警察局第三警察隊公警局交字第Z0000000
          0 號違反道路交通管理事件通知單、原處分機關即交
          通部公路總局臺中區監理所彰化監理站彰監四字第裁
          64-Z00000000號裁決書各1 紙及違規照片1 張在卷可
          稽，堪認屬實。
    （二）異議人雖以前詞置辯，惟按「路肩」，係指設於車道
          之外側，路面邊線與護欄或邊溝間之部分，道路交通
          標誌邊線號誌設置規則第183 條及高速公路及快速公
          路交通管制規則第2 條第16款分別定有明文。汽車行
          駛高速公路及快速公路，不得在路肩上行駛，或利用
          路肩超越前車或倒車，亦不得在路肩及路肩外停車；
          但遇有濃霧、濃煙、強風、大雨或其他特殊狀況，致
          能見度甚低時，其時速應低於40公里或暫停路肩，並
          顯示危險警告燈；在高速公路及快速公路上執行任務
          之救護車、消防車、警備車、工程車及救濟車，其行
          車速率不受前項規定之限制，但應依規定裝置明顯警
          示標識；又遇有濃霧、濃煙、強風、大雨等特殊狀況
          嚴重影響行車安全時，得在路肩暫停，並應顯示危險
          警告燈，視線清晰時，應即恢復行駛；而執行任務之
          救護車、消防車、警備車、工程車、救濟車及經高速
          公路、快速公路管理機關核准之拖吊車輛，得不受前
          項之限制，但應依規定裝置明顯標識；另汽車在行駛
          途中，因機件故障或其他緊急情況無法繼續行駛時，
          應滑離車道，在路肩上停車待援，高速公路及快速公
          路交通管制規則第9 條第1 項第2 款、第5 條第1 項
          、第2 項、第12條第1 項前段、但書、第2 項、第15
          條第1 項前段分別定有明文。再者，高速公路及快速
          公路交通管制規則第5 條第1 項但書所謂之「其他特
          殊狀況」，性質上屬概括規定，當以相類於「濃霧、
          濃煙、強風、大雨」之情形致能見度甚低，「嚴重影
          響行車安全」時始足當之，非得任意擴充解釋據以認
          定，此乃法理之當然。綜上條文以觀，高速公路設置
          路肩之目的，理應係供行駛中發生故障的車輛或因天
          候不佳致視線不良、嚴重影響行車安全之車輛臨時停
          靠之用，以保護使用高速公路之駕駛及乘客生命、身
          體、財產安全，及於發生意外事故時，供救護車，警
          車等為緊急救援所用。除此之外，任意行駛路肩，非
          但有礙交通秩序，更有危及他人生命、身體、財產安
          全之虞。是以，除顯有法條明定之情況外，任何使用
          高速公路之駕駛人均應遵守法規，不得恣意行駛路肩
          。
    （三）查異議人所有自用小客貨車既非執行任務之救護車、
          消防車、警備車、工程車、救濟車或經高速公路、快
          速公路管理機關核准之拖吊車輛，又異議人駕駛其所
          有車輛於上開時、地行駛路肩之際，並無濃霧、濃煙
          、強風、大雨或其他致能見度甚低、嚴重影響行車安
          全之特殊狀況，亦無因機件故障或其他緊急情況無法
          繼續行駛之情形，顯與上開高速公路及快速公路交通
          管制規則所定得使用路肩之規定不合。從而，異議人
          駕駛該自用小客貨車行駛路肩，自屬違反道路交通管
          理處罰條例第33條第1 項第9 款所定非依規定使用路
          肩之違規行為甚明。異議人固辯稱：因道路擁塞，且
          其於靠近西螺交流道才行駛路肩云云。然按「汽車行
          駛交通阻塞之路段，除應遵守交通勤務警察指揮外，
          駕駛人不得以任何理由將車輛暫停或停駐路肩，以免
          阻礙消防車、警備車、救護車，工程車及救濟車進入
          現場清理或急救」，高速公路及快速公路交通管制規
          則第17條亦有明文可參。是縱使於交通阻塞之路段，
          已明文禁止駕駛人主張任何理由將車輛暫停或停駐路
          肩，依舉輕以明重之法理，異議人亦不得在交通阻塞
          路段而以任何理由主張得以行駛路肩。況為防止處罰
          機關枉縱或偏頗，道路交通管理處罰條例第92條第3
          項授權交通部會同內政部訂定「違反道路交通管理事
          件統一裁罰基準及處理細則」及其附件「違反道路交
          通管理事件統一裁罰基準表，以維持裁罰之統一性與
          全國因違反道路交通管理事件受處罰民眾之公平，不
          因裁決人員不同，而生偏頗，寓有避免各監理機關於
          相同事件恣意為不同裁罰之功能（司法院大法官釋字
          第511 號解釋參照）。此乃行政法之一般法律原則之
          平等原則，意指行政權之行使，無論在實體或程序上
          ，相同事件應為相同處理，非有合理之正當理由，不
          得為差別待遇，落實在行政法之具體表現即為行政程
          序法第6 條之規定。衡情在交通擁塞路段，駕駛人因
          趕時間而焦急不耐之情形甚為常見，原因形形色色，
          不一而足，本院審酌異議人所稱之情形，實無特殊急
          迫性可言，自不得遽為差別待遇，否則將對其他違規
          行駛路肩致受裁罰之駕駛人，顯有不公而違反平等原
          則。
    （四）綜上所述，本件異議人於上揭時、地之違規行為事證
          明確，異議人既未就原處分之作成，有何違法或不當
          之具體指摘，且本件經核原處分亦無不當或違法之情
          事，併如前述，異議人徒引前詞聲明異議，要非有理
          ，原處分機關依道路交通管理處罰條例第33條第1 項
          第9 款及第63條第1 項第1 款，裁處罰鍰4000元並記
          違規點數1 點，核無違誤，本件聲明異議人之異議為
          無理由，應予駁回。
據上論斷，應依道路交通案件處理辦法第19條，裁定如主文。
中    華    民    國    97    年    1     月    15    日
                  交通法庭法  官  胡宜如
以上正本證明與原本無異
如不服本裁定，應於裁定送達後5日內向本院提出抗告狀。
中    華    民    國    97    年    1     月    15    日
                          書記官  蕭秀吉


司法院資訊處製作；財團法人民間司法改革基金會備份。
